【裁判字號】    90,交聲,555
【裁判日期】    901228
【裁判案由】    違反道路交通管理處罰條例聲明異議
【裁判全文】
臺灣臺北地方法院交通事件裁定               九十年度交聲字第五五五號
    異議人即
    受處分人    甲○○
右列受處分人因違反道路交通管理處罰條例案件，對於臺北市交通事件裁決所中華民
國九十年六月五日所為之處分（原處分案號為：北市裁三字第駕裁二二－ＡＧ000
0000號、北市裁三字第車裁二二-ＡＧ0000000號），聲明異議，本院裁
定如左：
        主      文
台北市交通事件裁決所中華民國九十年六月五日所為北市裁三字第車裁二二-ＡＧ0
000000號處分撤銷。
甲○○汽車駕駛人，行車速度，超過規定之最高時速，處新台幣貳仟壹佰元，並予記
違規點數壹點。
其餘異議駁回。
        理      由
一、按交通違規事件裁罰案件，性質上屬於交通行政主管機關本於職權就公法上具體
    事件所為之決定而對外直接發生法律效果之單方行政行為，參酌行政法院五十六
    年度判字第八一號判例意旨「本件原告行為時尚在舊所得稅法施行期間，實體上
    固應適用舊法，但被告官署稽徵程序係開始於現行所得稅法令公布施行以後，程
    序上即應適用新法」，本件道路交通管理處罰條例雖於民國九十年一月十七日公
    布修正，於同年六月一日施行，依行政「實體從舊，程序從新」原則，尚無比較
    新舊法之問題，而本件行為時法為修正前之舊法，核先敘明。次按行車速度，依
    標誌之規定，無標誌者，在市區道路，時速不得超過四十公里，受處分行為時（
    九十年三月十日）道路交通安全規則第九十三條第一項第一款定有明文；又汽車
    駕駛人，行車速度，超過規定之最高時速，處銀元四百元以上八百元以下（即新
    台幣【下同】一千二百元以上二千四百元以下）罰鍰，行為時道路交通管理處罰
    條例第四十條第一項定有明文；又汽車駕駛人駕駛汽車違反道路交通管理處罰條
    例第四十條第一項規定者，除應依該條所規定之罰鍰處罰外，並予記違規點數一
    點，道路交通管理處罰條例第六十三條第一項第一款亦定有明文。
二、本件受處分人即異議人甲○○先後於民國九十年三月十日零時五十六分、及同日
    凌晨一時五分，駕駛車號ＢＹ－二一八六號自用小客車，沿台北市○○○路由西
    往東方向行駛，以超過限速之五十三公里時速行駛，為台北市政府警察局內湖分
    局交通分隊以拍照方式存證，並以受處分人有違反道路交通管理處罰條例第四十
    條第一項規定之行為逕行掣單舉發。嗣受處分人於九十年四月十八日（舉發單應
    到案日期分別為九十年四月十六日及同年月十八日）向台北市交通事件裁決所提
    起申訴，經原舉發機關認仍違反道路交通管理處罰條例第四十條第一項之規定，
    嗣由原處分機關依道路交通管理處罰條例第四十條第一項，及同條例第六十三條
    第一項第一款於九十年六月五日分別從輕裁處受處分人各一千二百元罰鍰，並分
    別記違規點數一點，受處分人於九十年六月五日始收受上開裁決書，並隨即於九
    十年六月五日聲明異議。
三、依聲明異議意旨略以：違規地點限速時速四十公里已有不當，目前已改善，重新
    改為限速五十公里，由此可知原限速有問題，又依違反道路交通管理事件統一裁
    罰標準及處理細則第十二條規定本件距離甚短、時間相近，應不得連續舉發云云
    。然查：受處分人坦承於右開時地分別以五十三公里時速行駛之事實不諱，並有
    逕行採證之照片二張在卷為憑。又依違反道路交通管理事件統一裁罰標準及處理
    細則第十二條第三項規定「逕行舉發汽車違反本條例第三十三條、第四十條規定
    ，其違規地點相距六公里以上、違規時間相隔六分鐘以上或行駛經過一個路口以
    上者，得連續舉發」，惟本件受處分人所駕駛汽車前後遭逕行拍照之時間相隔約
    九分鐘，已逾前開規定之六分鐘，是依前開規定並無不得連續舉發之情事，受處
    分人之爭執應有誤解。另受處分人於右開時地違規後，縱或違規地點行車速度於
    其行為後已放寬為時速五十公里限速，然依行政法原理原則及行政法院五十六年
    度判字第八一號判例參照，行政處分在所依據之實體法行為後變更時，依實體從
    舊原則，受處分人尚難因此而免除右開時地超速違規行為之處罰。綜上所述，受
    處分人所辯，不足採信，本件事證明確，受處分人之違規行為堪以認定。
四、綜上所述，受處分人確有在右開時地超速行駛之違規行為，原處分機關認受處分
    人於應到案日期前申訴，遂依行為時道路交通管理處罰條例第四十條第一項及第
    六十三條第一項第一款之規定分別從輕裁處受處分人一千二百元，並各記違規點
    數一點，固非無見。惟本案受處分人就編號ＡＧ0-000000號違規舉發單
    部份，受處分人逾應到案日期（九十年四月十六日、星期一）之同年四月十八日
    （星期三）始到案聽候裁決，依違反道路交通管理事件統一裁罰標準及處理細則
    之處罰標準表規定，應處二千一百元之罰鍰，原處分未審及此，依受處分人於應
    到案日期前到案從輕裁決一千二百千罰鍰，自有違誤。從而，本件受處分人聲明
    異議雖無理由，然原處分既有上開違誤，自應由本院撤銷原處分（北市裁三字第
    車裁二二-ＡＧ0000000號），仍以受處分人有違反行為時道路交通管理
    處罰條例第四十條第一項規定之行為，裁處受處分人該部分罰鍰二千一百元，並
    仍予違規記點一點，以資適法，其餘異議則應予以駁回。
五、據上論斷，應依道路交通案件處理辦法第二十條前段，裁定如主文。
中      華      民      國    九十      年      十二      月  二十八    日
                          臺灣臺北地方法院交通法庭
                                    法  官  劉  嶽  承
右正本證明與原本無異。
如不服本裁定，應於裁定送達後五日內向本院提出抗告狀。
                                    書記官  江  虹  儀
中      華      民      國    九十    年     十二     月     二十八    日


司法院資訊處製作；財團法人民間司法改革基金會備份。
